臺灣基隆地方法院基隆簡易庭宣示判決筆錄
原　　　告　丁○○
法定代理人　戊○○
訴訟代理人　林宇文律師
被　　　告　甲○○
　　　　　　乙○○
　　　　　　丙○○　基隆市○○.
上列當事人間93年度基簡字第437號拆屋還地等事件，於中華民
國94年5月5日下午5時在本院民事第7法庭公開宣示判決，出席職
員如下：
    主      文
被告甲○○應將坐落基隆市○○區○○段第544地號土地上，如
附圖編號A所示面積柒捌點陸捌平方公尺之建物（門牌號碼：基
隆市○○路10巷26號）拆除後，將基地返還原告，其履行期間為
一年；並應自民國八十八年七月十五日起至交還前項土地之日止
，按年給付原告新台幣壹萬參仟捌佰肆拾柒元。
被告乙○○應將坐落基隆市○○區○○段第543地號土地上，如
附圖編號B所示面積壹零壹點壹肆平方公尺之建物（門牌號碼：
基隆市○○路10巷16號）拆除後，將基地返還原告，其履行期間
為一年；並應自民國八十八年七月十六日起至交還前項土地之日
止，按年給付原告新台幣壹萬柒仟捌佰元。
被告丙○○應將坐落基隆市○○區○○段第593地號土地上，如
附圖編號C所示面積壹柒點貳壹平方公尺之建物（門牌號碼：基
隆市○○路38號）拆除後，將基地返還原告，其履行期間為一年
；並應自民國八十八年十一月二十六日起至交還前項土地之日止
，按年給付原告新台幣參仟零貳拾捌元。
原告其餘之訴駁回。
訴訟費用由被告乙○○負擔十分之四、被告甲○○負擔十分之三
、被告丙○○負擔十分之二，餘由原告負擔。
本判決原告勝訴部分得假執行。
    事      實
甲、原告方面：
  壹、聲明：除請求被告等給付損害金之起算日均自民國八十八
      年六月十日起算外，餘如主文所示。
  貳、陳述：
    一、基隆市○○區○○段第544地號土地（下稱系爭土地1）
        、第543地號土地（下稱系爭土地2）、第593地號土地
        （下稱系爭土地3）均為原告所有，被告甲○○未經原
        告同意，無正當權源占用系爭土地1面積78.68平方公尺
        興建門牌號碼為基隆市○○路10巷26號之房屋（下稱系
        爭房屋1）。被告乙○○未經原告同意，無正當權源占
        用系爭土地2面積101.14平方公尺興建門牌號碼為基隆
        市○○路10巷16號之房屋（下稱系爭房屋2）。被告丙○○未經原告同意，無正當權源占用系爭土地3面積17.
        21平方公尺興建門牌號碼為基隆市○○路38號之房屋（
        下稱系爭房屋3）。各該系爭房屋目前均仍由被告等占
        有，雖經原告催討均無效果，爰起訴請求被告等應分別
        將系爭房屋拆除，並將土地返還原告。
    二、被告等無權占用系爭土地多年，使原告受有相當於租金
        之損害，爰請求被告甲○○、乙○○、丙○○自民國88
        年6月10日起至返還系爭土地止，分別按年給付原告損
        害賠償新台幣（下同）13847元、17800元、3028元。
  參、證據：提出土地登記謄本、地籍圖謄本、
      為證。
乙、被告甲○○方面：被告甲○○同意將土地返還原告。
丙、被告乙○○、丙○○方面：
  壹、聲明：駁回原告之訴。
  貳、陳述：
    一、被告乙○○表示系爭房屋2係其母買給其妻的，希望能
        於每個月月底分期清償積欠原告之租金，繼續使用系爭
        土地2。
    二、被告丙○○表示系爭房屋3係其繼承得來，亦希望能繳
        納租金給原告，繼續使用系爭土地3。
丙、本院依職權履勘現場並囑託基隆市安樂地政事務所測量系爭
    土地、建物後制作複丈成果圖。
    理      由
壹、程序方面：
    按請求之基礎事實同一者，得為訴之變更或追加，民事訴訟
    法第255條第1項第2款定有明文。本件原告以占有系爭房屋3
    及系爭土地3之人，因原占有人郭華棟已於88年11月10日死
    亡，遂撤回對於郭華棟部分，並追加原非當事人而目前實際
    占有系爭房屋及土地之丙○○為被告，於法並無不合。
貳、原告主張系爭土地為其所有，被告甲○○、乙○○、丙○○
    等三人未經原告同意，無正當權源分別在系爭土地上興建系
    爭房屋，各占用系爭土地面積分別為78.68平方公尺、101.1
    4平方公尺、17.21平方公尺等情，業據原告提出土地登記謄
    本為證，且為被告等所不爭執。另經本院於94年2月25日前
    往現場履勘及囑託台北縣安樂地政事務所派員測量及制作複
    丈成果圖屬實，亦有照片14張、勘驗筆錄及複丈成果圖附卷
    足憑，堪信原告之主張為真實。
參、按所有人對於無權占有其所有物者，得請求返還之，民法第
    767條定有明文。系爭土地現為原告所有，被告三人無權占
    有系爭土地業已查明如前所述。從而原告本於前揭法條規定
    ，請求被告甲○○將附圖所示編號A面積78.68平方公尺土地
    上之系爭房屋1拆除，並將占用之系爭土地1返還原告。請求
    被告乙○○將附圖所示編號B面積101.14平方公尺土地上之
    系爭房屋2拆除，並將占用之系爭土地2返還原告。請求被告
    丙○○將附圖所示編號C面積17.21平方公尺土地上之系爭房
    屋3拆除，並將占用之系爭土地3返還原告，即屬有據，應予
    准許。
肆、次按無法律上之原因而受利益，致他人受損害者，應返還其
    利益，民法第179條前段定有明文。又無權占有他人土地，
    可能獲得相當於租金之利益，為社會通常之觀念，最高法院
    61年度台上字第169號著有判例。被告三人無權占有系爭土
    地，未支付使用該土地之代價，因而受有利益，致原告受有
    損害。從而原告依不當得利之法律關係及土地法第105條準
    用同法第97條之規定，請求被告甲○○給付自88年7月15日
    起至返還土地之日止，按年以13847元（1760元×78.68÷10
    ＝13847元）計算相當於租金之損害賠償損害。請求被告乙○○給付自88年7月16日起至返還土地之日止，按年以17800
    元（1760元×101.14÷10＝17800元）計算相當於租金之損
    害賠償損害。請求被告丙○○輝給付自88年11月26日起至返
    還土地之日止，按年以3028元（1760元×17.21÷10＝3028
    元）計算相當於租金之損害賠償，為有理由，應予准許。另
    依民法第126條之規定，原告請求被告三人給付相當於租金
    之損害賠償，其請求權之短期消滅時效期間為5年。原告請
    求被告給付，自應以起訴狀繕本送達各該被告之翌日起往前
    推算5年。茲原告請求被告三人給付相當於租金之損害賠償
    均自88年6月10日起算，於法顯有未合，此部分請求應予駁
    回。
伍、另判決所命之請付，其性質非長期間不能履行或經原告同意
    者，法院得於判決內定相當之履行期間，民事訴訟法第396
    條第1 項定有明文。本判決關於拆屋還地部分，依其性質並
    非立時可成，本院審酌被告三人現仍居住系爭房屋，遷移他
    去需相當時日，其性質非長時間不能履行，爰依上揭民事訴
    訟法條文規定，酌定本件履行期間為1年。
陸、本判決原告勝訴部分所命給付之金額及價額未逾500000元，
    應由本院依民事訴訟法第389條第1項第5款規定以職權宣告
    假執行。
柒、據上論結：原告之訴為一部有理由，一部無理由，依民事訴
    訟法第396條第1項、第79條、第85條第1項，判決如主文。
中    華    民    國    94    年    5     月    5     日
                  基隆簡易庭法  官  陳培仁
以上正本係照原本作成。
本筆錄正本之送達與判決正本之送達有同一效力。
對於本件判決如有不服，應於收受送達後之二十日內，向本院提
出上訴書狀，上訴於本院合議庭，並按他造當事人之人數附具繕
本。
中    華    民    國    94    年    5     月    5     日
                            書記官  溫麗燕
